最高法院刑事判決　　　　　　一○○年度台上字第三○六五號
上　訴　人　吳明百
上列上訴人因違反毒品危害防制條例等罪案件，不服台灣高等法
院台南分院中華民國一○○年四月六日第二審判決（一○○年度
上訴字第一○○號，起訴案號：台灣雲林地方法院檢察署九十九
年度偵字第一九二七、二○○九、二一三六號），提起上訴，本
院判決如下：
    主  文
上訴駁回。
    理  由
按刑事訴訟法第三百七十七條規定，上訴於第三審法院，非以判
決違背法令為理由，不得為之。是提起第三審上訴，應以原判決
違背法令為理由，係屬法定要件。如果上訴理由書狀並未依據卷
內訴訟資料，具體指摘原判決不適用何種法則或如何適用不當，
或所指摘原判決違法情事，顯與法律規定得為第三審上訴理由之
違法情形，不相適合時，均應認其上訴為違背法律上之程式，予
以駁回。本件原判決維持第一審論處上訴人吳明百轉讓第一級毒
品；又共同販賣第一級毒品；又共同販賣第一級毒品罪刑之判決
，駁回其在第二審之上訴。已詳敘認定犯罪事實之依據及憑以認
定之理由，從形式上觀察，並無任何違背法令之處。查共同實施
犯罪行為，在合同意思範圍內，相互利用他人之行為，以達其犯
罪之目的，原不必每一階段均參與，祇須分擔犯罪行為之一部，
即應對於全部所發生之結果共同負責。而共同正犯之意思聯絡，
不限於事前有所協議，於行為當時，基於相互之認識，以共同犯
罪之意思參與者，亦無礙於共同正犯之成立。上訴人及同案被告
謝永三於民國九十八年三月二十六日先後以行動電話與證人蘇燈
照聯絡談妥購買第一級毒品海洛因之數量及交易地點後，由上訴
人駕車搭載謝永三前往雲林縣元長鄉崙仔某國民小學附近，著由
謝永三將海洛因一小包交予蘇燈照，並收取新台幣（下同）二千
元；同月三十日又由上訴人與蘇燈照以行動電話約定購買第一級
毒品海洛因之數量及交易地點，上訴人乃至同上縣北港鎮圓環與
蘇燈照碰面，蘇燈照表示錢不夠，可否部分賒帳，上訴人無法作
主，遂帶同蘇燈照至該圓環附近之某電子遊戲場找謝永三，隨後
由謝永三將海洛因一小包交予蘇燈照，並當場收取一千五百元。
已據上訴人及謝永三自白屬實，並經證人蘇燈照證述無異，且有
通訊監察譯文在卷可稽。則上訴人既與購毒者約定毒品之數量及
交易地點，並駕車搭載謝永三前往交付毒品，已參與販賣毒品之
構成要件，其與謝永三間顯有犯意之聯絡及行為分擔，原判決論
以販賣第一級毒品罪之共同正犯，適用法則，核無不合；縱毒品
及價金均由謝永三收付，上訴人不悉毒品之確實數量，仍無礙於
其共同正犯之罪責；而謝永三、蘇燈照之證言，上訴人及其辯護
人均表示同意作為證據，且聲明放棄傳喚，原審審酌該等證據作
成時之情狀，並無違法或不當情形，認具有證據能力，而未再令
進行交互詰問程序，所為證據之取捨及判斷，亦無不合；又「審
判長應將證物提示當事人、代理人、辯護人或輔佐人，使其辨認
」、「卷宗內之筆錄及其他文書可為證據者，審判長應向當事人
、代理人、辯護人或輔佐人宣讀或告以要旨」、「審判長每調查
一證據畢，應詢問當事人有無意見。」刑事訴訟法第一百六十四
條第一項、第一百六十五條第一項、第二百八十八條之一第一項
定有明文。立法旨趣在使訴訟相關人員透過調查證據之程序，充
分表達意見。但如何妥適提示上開證據資料，則屬審判長之訴訟
指揮權。如證據資料業經偵審中多次提示，被告之訴訟防禦權已
獲充分保障，審判長於最後審判期日，將證據資料加以分類、分
批提示，命訴訟相關人員辨認、表示意見，自無違法可言。上訴
人及證人謝永三、蘇燈照之供述筆錄，業經第一審及原審多次提
示，告以要旨，其訴訟防禦權已獲充分保障，原審於審判期日予
以分批提示，其餘證據資料則逐一提示，並予表達意見之機會，
此有原審審判筆錄在卷可稽，所踐行之訴訟程序，仍無不當；至
上訴人於審判中雖已自白轉讓第一級毒品犯行，但於偵查中就檢
察官所問：「有無於九十八年三月二十五日十七時十九分許，在
嘉義縣太保市華濟醫院附近某7-11便利商店，將摻有海洛因之香
菸一支，無償轉讓予蘇燈照施用一次？」，答稱：「沒有此事」
等語（九十九年度偵字第一九二七號卷第八○頁），原審認其於
偵查中未自白犯罪，不符毒品危害防制條例第十七條第二項之要
件，而未予減輕其刑，尤無違法可言。上訴意旨，對於原判決究
竟如何違背法令，並未依據卷內資料為具體指摘，仍執陳詞，再
為事實上之爭辯，並對原審採證認事之職權行使，任意指摘，難
謂已符合首揭法定上訴要件，其上訴違背法律上之程式，應予駁
回。
據上論結，應依刑事訴訟法第三百九十五條前段，判決如主文。
中    華    民    國  一○○  年    六    月    九    日
                      最高法院刑事第八庭
                          審判長法官  花  滿  堂  
                                法官  黃  正  興  
                                法官  洪  昌  宏  
                                法官  徐  昌  錦  
                                法官  王  聰  明  
本件正本證明與原本無異
                                      書  記  官  
中    華    民    國  一○○  年    六    月   十三   日
                                                      Ｅ